最高法院刑事判決                              八十六年度台上字第七三五八號
    上  訴  人  甲○○
    選任辯護人  喬宗寰律師
                鄭世脩律師
右上訴人因偽造文書案件，不服台灣高等法院中華民國八十六年九月二十六日第二審
判決（八十六年度上訴字第四二五六號，起訴案號：台灣桃園地方法院檢察署八十六
年度偵字第八六六、四五八七號），提起上訴，本院判決如左：
    主  文
上訴駁回。
    理  由
按刑事訴訟法第三百七十七條規定，上訴於第三審法院，非以判決違背法令為理由，
不得為之。是提起第三審上訴，應以原判決違背法令為理由，係屬法定要件。如果上
訴理由狀並未依據卷內訴訟資料，具體指摘原判決不適用何種法則或如何適用不當，
或所指摘原判決違法情事，顯與法律規定得為第三審上訴理由之違法情形，不相適合
時，均應認其上訴為違背法律上之程式，予以駁回。本件原判決綜合調查證據之結果
，認上訴人甲○○犯有刑法第二百十條偽造私文書，足以生損害於公眾及他人之事實
，已詳其所憑之證據及認定之理由。按被告所犯之法條，起訴書中雖應記載，但法
條之記載，究非起訴之必要條件，若被告有兩罪，起訴書中已載明其犯罪事實而僅記
載一個罪名之法條，其他一罪雖未記載法條，亦應認為業經起訴。卷查，本件起訴意
旨已載明上訴人分別犯有常業賭博、煽惑他人犯罪及偽造私文書之犯罪事實，然起訴
書僅引用刑法第二百六十七條、第一百五十三條第一款之法條，偽造私文書部分則未
記載起訴法條，依上說明，就偽造私文書部分亦應認為業經起訴，原判決就偽造私文
書部分予以判決，於法洵無不合。又起訴書並未說明上訴人偽造「合約契結書」與所
犯常業賭博、煽惑他人犯罪之間有何方法結果之牽連關係，顯認偽造私文書部分係另
行起意，則原判決就偽造私文書部分另行判決，（其餘二部分業經第一審法院依牽連
關係從一重之常業賭博罪判處罪刑確定），於法亦無不合。再刑法第二百十條之偽造
文書，以無製作權之人製作他人名義之文書為要件。上訴人恐日後為警查獲其經營電
動賭博遊樂場須負刑事責任，竟假冒「陳繼發」名義，與何文村、許永良共同簽訂「
合約契結書」，而「合約契結書」係訂約人同意合作經營意思表示之文書，性質上為
私文書。又偽造私文書罪，只須所偽造之私文書足以生損害於公眾或他人為已足，至
公眾或他人是否因該私文書之偽造而實受損害，則非所問。從而，原判決認上訴人偽
造「合約契結書」，縱該契結書約定之條款與事實相符，亦足以生損害於司法權行使
之正確性及「陳繼發」，則原判決論處上訴人本件罪刑，適用法律核無違誤。上訴主
張其行為縱應成立犯罪，亦只應成立偽造署押罪，即與卷內資料不符。至理由欄未說
明縱無陳繼發其人，亦受損害，雖嫌簡略，但顯不足生影響於判決主旨。末查，上訴
人在「合約契結書」偽造「陳繼發」署押，再按捺其自己指印，原判決就此已說明應
合一觀察，上訴人此項行為旨在冒充「陳繼發」之指印，是該「合約契結書」上偽造
之「陳繼發」署押及指印，均應依刑法第二百十九條之規定宣告沒收，其適用法則亦
無違誤。上訴意旨主張應依刑法第三十八條規定沒收「合約契結書」，但該「合約契
結書」上何文村、許永良二人之簽名為真正，該「合約契結書」自不得整份沒收。而
宣告緩刑與否，審理事實之法院，本有自由審酌之權，上訴人不得以原判決未諭知緩
刑指為違背法令。此外，上訴徒憑已意，對原審職權之適法行使及原判決理由已詳為
說明之事項，任意爭辯，顯與法定上訴第三審之形式要件不符，其上訴違背法律上之
程式，應予駁回。本件係從程序上駁回上訴，上訴請求給予自新機會，無從審酌。
據上論結，應依刑事訴訟法第三百九十五條前段，判決如主文。
中      華      民      國    八十六    年     十二     月     十二     日
                              最高法院刑事第二庭
                                  審判長法官  施  文  仁
                                        法官  陳  炳  煌
                                        法官  張  淳  淙
                                        法官  洪  文  章
                                        法官  林  錦  芳
      右正本證明與原本無異
                                              書  記  官
中      華      民      國    八十六    年     十二     月     十七     日
